【裁判字號】    88,訴緝,27
【裁判日期】    890517
【裁判案由】    強盜等
【裁判全文】
臺灣新竹地方法院刑事判決                          八十八年度訴緝字第二七號
    公  訴  人  臺灣新竹地方法院檢察署檢察官
    被      告  乙○○
    原姓名林炎隆於八十七年七.
    指定辯護人  本院公設辯護人林建和
右列被告因強盜等案件，經檢察官提起公訴（八十七年度偵字第三三九一號、第五八
０一號），本院判決如左：
    主  文
乙○○無罪。
    理  由
一、公訴意旨略以：被告張法正（業經台灣高等法院八十八年度上訴字第二七九０號
    號依強制罪判決在案）於民國（下同）八十七年八月二十七日時四時許，意圖為
    自已不法所有，持改造手槍、西瓜刀各一支，夥同被告彭傳勝（業經本院八十七
    年度訴字第四九四號依強制罪判處有期徒刑十一月，上訴台灣高等法院後，復撤
    回上訴確定）、乙○○（曾因違反麻醉藥品管理條例案件，經法院判處有期徒刑
    八月，於八十五年五月二十六日執行完畢）及綽號「小陳」、「小劉」之不詳姓
    名年籍之成年男子，至新竹縣竹東鎮○○路○段一０四號被害人己○○住處樓下
    ，由張法正及彭傳勝以己○○積欠綽號「小陳」新台幣（下同）五萬元債務為由
    ，強行將己○○拉入二人所駕駛之車號ＪＺ三五０八號自用小客車內，而乙○○
    與綽號「小陳」、「小劉」三人則分駛二輛自小客車尾隨在後。將己○○載至新
    竹縣竹東鎮○○路與大林路口處，張法正、彭傳勝二人即喝令己○○下車，乙○○即在場助勢，並由張法正持西瓜刀與其餘三人共同毆打己○○（傷害部分未據
    告訴），令己○○交付十萬元，經己○○以電話聯繫友人丁○○籌款，丁○○依
    約前往竹東省立醫院（嗣改制為行政院衛生署竹東醫院，下稱竹東醫院）會合，
    亦遭強押上車，被迫簽下十萬元本票一紙後，約定須於當日二十三時許以現金換
    回本票，方才脫身。嗣己○○報警後，於八月二十八日零時二十分許，在約定付
    款之新竹縣橫山鄉○○村○○路新庄子路口為警查獲，並扣得上開槍枝。另乙○○於八十七年五月十七日許，在新竹縣竹東大橋下，向綽號「阿元」之成年男子
    借得口徑九厘米改造式槍一枝、改造子彈四顆，未經許可，持有上開槍械、子彈
    ，並將之藏放於前開處橋下。嗣於八十七年五月三十日許，為警在上開大橋下河
    堤邊查獲，並扣得上開槍械、子彈，因認被告分別涉有刑法第三百二十八條第一
    項之共同強盜罪嫌、槍砲彈藥刀械管制條例第十一項第四款之未經許可持有槍砲
    罪嫌及槍砲彈藥刀械管制條例第十二條第四項之未經許可持有子彈罪嫌等語。
二、按犯罪事實應依證據認定之，無證據不得推定其犯罪事實；又不能證明被告犯罪
    者，應諭知無罪之判決，刑事訴訟法第一百五十四條、第三百零一條第一項分別
    定有明文。次按認定不利於被告之事實，須依積極證據，茍積極證據不足為不利
    於被告事實之認定時，即應為有利於被告之認定，更不必有何有利之證據，且不
    能證明被告犯罪者，應諭知無罪之判決；認定犯罪事實所憑之依據，雖不以直接
    證據為限，間接證據亦包括在內，然而無論直接或間接證據，其為訴訟上之證明
    ，須於通常一般之人均不致有所懷疑，而得確信其為真實之程度者，始得據為有
    罪之認定，倘其證明尚未達到此一程度，而有合理之懷疑存在時，法院無從為有
    罪之確信，即應為無罪之判決，此有最高法院三十二年上字第六五七號、七十六
    年台上字第四九八六號判例可資參照。又被告之自白，雖為證據之一種，但必與
    事實相符者為限，若其自白顯有疑義，而審理事實之法院，就其職權調查之所得
    ，乃未能證明其自白確與事實相符者，自不得據為認定犯罪事實唯一之基礎，最
    高法院十八年上字第一０八七號判例亦著有明文。
三、被訴強盜部分：公訴人認被告乙○○涉有共同強盜罪嫌，無非以共同被告張法正
    、彭傳勝之供述無訛為其論據。訊據被告乙○○堅詞否認涉有強盜罪嫌，辯稱：
    伊是以中間人之立場且係幫助被害人，張法正打被害人己○○時，伊還阻止等語
    。經查：
(一)依被害人己○○於本院八十七年十月二十三日調查時陳稱：「當時彭一人開一部
    車，後來車一部是小陳開來的，載著穿紅衣服的及張法正，另一部車乙○○一人
    開來，他是我朋友剛好路過，：：：，乙○○將自己車放在附近與我上同車，彭
    、張打我時，乙○○說好好講不要打，‧‧‧‧有人拿一把西瓜刀彎彎的約三十
    公分的刀子，約二公分寬，誰拿因被打沒看清，乙○○有一直拉開。」；於同年
    十一月二十日調查時陳稱：「他（乙○○）當時從我住處經過，看到好多人，下
    車來，才一起到竹東醫院」等語，再參以被告彭傳勝於本院八十七年十二月十一
    日調查時供稱：「他（乙○○）開車過來，他停下問我什麼事，因他剛好路過，
    我跟他講是朋友託我過來找人（己○○），後來林開賓士車跟我們一起到竹東醫
    院。」等語，顯見被告乙○○係巧經該地，且於被害人遭毆時，亦出面維護被害
    人，是被告乙○○是否有公訴人所指之犯意聯絡或行為分擔，已非無疑。
(二)又被告張法正及彭傳勝於本院調查時均否認被告乙○○與其等間有何毆打己○○
    並索討債務之犯意聯絡及行為分擔，本院亦查無其他證據可資證明被告乙○○與
    被告張法正等人間，就此部分之行為有何犯意之聯絡及行為分擔，雖被告乙○○
    至竹東醫院究係自行駕車或與己○○共同搭乘他人之車輛，被害人己○○之證詞
    與被告彭傳勝之供詞互有不符，唯並不影響於被告乙○○未參與本案之事實。綜
    上，被告乙○○並無如公訴意旨所載在場助勢之犯行，應屬無疑。此外，本院復
    查無其他積極證據足資認定被告乙○○有公訴人所指之強盜犯行，揆諸首開說明
    ，自應就被告乙○○被訴強盜部分為無罪之諭知。
四、被訴違反槍砲彈藥刀械管制條例案件部分：公訴人認被告乙○○涉有持有槍砲、
    子彈罪嫌，無非以證人即查獲員警甲○○與丙○○於偵查中之指述及扣案之槍械
    、子彈為主要論據。訊據被告乙○○堅決否認其事，辯稱：那把槍不是伊的，是
    警察誣陷，伊也沒有在竹東大橋下拿過那把槍，但戊○○在製作警訊筆錄一個月
    前曾拿那把槍到伊家玩，伊曾經把玩過等語。經查：
(一)扣案之手槍一支及子彈四顆，經警送請內政部警政署刑事警察局（下稱刑事警察
    局）鑑驗結果，手槍一支（槍枝管制編號0000000000），認係由仿奧地利ＧＬＯ
    ＣＫ一七型半自動手槍製造之玩具槍改換另行車造之金屬槍管而成之改造手槍，
    經檢視其機械性能，發現板機無法正常運作，惟於拉動滑套上膛時，將板機固定
    於相當位置，乃可擊發子彈，認具殺傷力。子彈四顆，認均係９ｍｍ半自動手槍
    子彈，彈底標記均為ＡＣＰ９６９ｍｍ，認具殺傷力，有該局八十七年六月十一
    日刑鑑字第三九０００號鑑驗通知書一紙附於偵查卷可參。而前開子彈四顆，均
    係口徑９ｍｍ制式子彈，亦經本院向刑事警察局查證屬實，有該局八十八年十二
    月二十一日（八八）刑鑑字第一三五一一二號函在卷可稽。
(二)前開扣案之改造手槍一支及制式子彈四顆，據證人即警員甲○○於本院八十七年
    十月二十三日調查時陳稱，係被告乙○○到案說明前一日（按被告乙○○係於八
    十七年五月三十日十時五十五分到案說明製作筆錄）晚間，經人檢舉竹東大橋下
    有可疑人士出現，其向證人即小隊長丙○○報告後，於同日晚間十時許與證人丙○○至現場看到槍，又將槍放回，第二天早上十點半未過中午，又去現場就將槍
    取回。唯證人丙○○於同日經本院隔離訊問結果陳稱，證人甲○○早上向其報告
    後，即至現場查看，看到槍後，在該處埋伏一早，接近中午時將槍取回，然後於
    端午節（按八十七年端午節係五月三十日）通知被告乙○○到案，取槍是端午節
    前一日等語，渠等二人所述，顯語多矛盾，且若如證人甲○○所陳，既已於當日
    晚間至現場查得槍彈，竟未取回反又放回現場，至隔日方至現場取回槍彈，亦與
    常理大相違背。復觀之證人甲○○所製作之報案登記表，其報案之日期記載八十
    七年五月三十日二十時，斯時被告乙○○已至警局製作筆錄畢，時間已有不符；
    另其上所載之報案人竟為林炎隆本人，衡諸常情，豈有自行檢舉自己，又堅詞否
    認犯行之理？顯見證人甲○○取得槍彈之過程應有不實，而語多保留。
(三)經本院提訊在監執行之證人戊○○到庭後供稱：其曾於八十七年夏天許，在其住
    處附近交付證人甲○○克拉克改手槍一支及制式子彈數顆，當時證人甲○○未製
    作筆錄等語，其後並於本院庭訊時當庭指認其交付槍彈之對象即證人甲○○，雖
    證人戊○○於其後復改稱槍係模型槍，子彈是彈殼，末又改稱其實際上並未交槍
    彈予證人甲○○，並稱係與甲○○有仇恨等語，唯查，若非證人戊○○確有交付
    前開扣案之槍彈與證人甲○○，何以其在本院未提示任何槍彈予其辨視之情形下
    ，所形容之槍彈，竟與本案扣案之槍彈全部吻合，是本院認證人戊○○於本院初
    供應堪採信，其後之翻證，委不足採。是前揭槍彈本院認應係證人戊○○交付予
    證人甲○○無訛。
(四)雖被告乙○○於警訊時供稱於八十七年五月十七日、十八日前後，在竹東大橋下
    把玩過前開扣案之槍支，並經本院調閱被告乙○○於警訊時之錄音帶及錄影帶勘
    驗結果，被告確係在警一問一答下，為同前之供述，有勘驗筆錄在卷可參，唯除
    被告乙○○此部分之自白外，並無其他事證可資證明被告乙○○曾於前述時地持
    有前揭槍彈，況被告乙○○於偵查中及本院審理時，均堅詞否認於前述時地曾把
    玩過前揭槍彈，是被告是否有於起訴書載之時地持有扣案之槍枝及子彈，已屬可
    疑。參以前開槍彈係證人戊○○交付予證人甲○○，而非於竹東大橋下所扣得，
    已如前述，是本院認被告前述於警訊中之自白，尚與事實不符，不足為認定被告
    此部分犯嫌之依據。是既無法證明被告此部分犯罪，即應就被告被訴之此部分行
    為，為無罪之諭知。
(五)另被告乙○○固於本院審理時供稱，於為警製作筆錄前一個月，證人戊○○曾持
    前開槍彈至其住處，其因好奇曾把玩過等語，唯此部分之行為，未經公訴人提起
    公訴，而前開部分又經本院為無罪之諭知，則此部分與之即無裁判上一罪關係，
    本院自無從併予審酌，併予敘明。
(六)至於證人甲○○自證人戊○○處取得槍枝後，未將證人戊○○移送偵辦，是否涉
    有刑法第一百二十五條第一項第三款後段之罪嫌，應由檢察官另行偵處。
據上論斷，應依刑事訴訟法第三百零一條第一項，判決如主文。
本案經檢察官黃仁宏到庭執行職務。
中      華      民      國      八十九      年      五      月   十七   日
                                      臺灣新竹地方法院刑事第二庭
                                          法  官  張  百  見
右正本證明與原本無異。
如不服本判決，應於判決送達後十日內向本院提出上訴狀( 應附繕本 )，上訴於
臺灣高等法院。
                                            書記官  陳  進楷
中      華      民      國      八十九      年      五      月   十七   日


司法院資訊處製作；財團法人民間司法改革基金會備份。
